臺灣新北地方法院民事判決
111年度訴字第1408號
原      告  林麗華  
訴訟代理人  廖誼銘  

被      告  緣夢園社區管理委員會


法定代理人  張周敏  


上列當事人間請求確認區分所有權人會議決議無效等事件，經本
院於民國111年9月15日言詞辯論終結，判決如下：
    主  文
確認民國105年7月30日緣夢園大廈社區區分所有權人105度第一
次會議提案一：修改緣夢園社區生活公約，關於增設擁有獎勵車
位而無房屋所有權者，如要買賣，不得對社區區分所有權人以外
住戶出售部分之決議無效。
原告其餘之訴及假執行之聲請均駁回。
訴訟費用由被告負擔百分之49，餘由原告負擔。  
    事實及理由
壹、程序部分：
一、按訴狀送達後，原告不得將原訴變更或追加他訴。但擴張或
    減縮應受判決事項之聲明，不在此限，民事訴訟法第255條
    第1項第3款定有明文。查原告起訴聲明第2項為：被告應返
    還原告自民國106年1月起至判決確定日止每月新台幣(下同)
    300元，及自起訴狀繕本送達翌日起至清償日止，按週年利
    率5%計算之利息(調解卷第9頁)；嗣於111年9月15日言詞辯
    論期日變更該項聲明為：被告應給付原告6,300元，及自111
    年9月16日起至清償日止，按週年利率5%計算之利息(本院卷
    第65頁)，核屬減縮應受判決事項之聲明，與前開規定相符
    ，應予准許。
二、按確認法律關係之訴，非原告有即受確認判決之法律上利益
    者，不得提起之，民事訴訟法第247條第1項前段定有明文。
    又所謂即受確認判決之法律上利益，係指法律關係之存否不
    明確，原告主觀上認其在法律上之地位有不安之狀態存在，
    且此種不安之狀態，能以確認判決將之除去者而言（最高法
    院52年度台上字第1240號裁判意旨參照）。原告主張105年7
    月30日緣夢園大廈社區(下稱系爭社區)區分所有權人105度
    第一次會議提案一：修改系爭社區生活公約，增設擁有獎勵
    車位而無房屋所有權者收費標準，表決通過，停車管理費由
    現行每月500元上調800元，如要買賣，亦不得對社區區分所
    有權人以外住戶出售之決議(下稱系爭決議)無效，然為被告
    所否認，因原告為系爭社區區分所有權人，系爭社區規約內
    容影響原告之權利義務，兩造爭執系爭決議效力確使原告在
    法律上之地位有不安之狀態存在，致其私法上地位有受侵害
    之危險，且得以本件確認訴訟予以除去，揆諸前開說明，本
    件原告訴請確認系爭決議無效，有即受確認判決之法律上利
    益。
貳、實體部分：
一、原告主張：原告為新北市○○區○○段0000地號土地(權利範圍2
    31/100000)及其上同段11638建號建物(權利範圍1/47，共用
    部分包含同段11641建號、權利範圍7/10000；同段11642建
    號、權利範圍44/47）之所有權人，並有前開同段11642建號
    建物內停車位編號28(下稱系爭車位)之專用權利，而上開土
    地建物為系爭社區範圍，系爭社區共84戶，有車位無房屋僅
    有2戶即原告與訴外人許明德，而系爭車位之停車管理費前
    於100年4月已從每月350元調漲成500元，此為原告所同意。
    詎被告於105年7月30日又召集系爭社區區分所有權人105度
    第一次會議作成系爭決議，並自106年1月起向原告收取每月
    停車管理費800元。惟原告事前並未收到該次會議開會通知
    也未參加，關於上調停車管理費部分，因原告之系爭車位與
    其他車位並無差別，系爭決議顯然是由少數車位所有人負擔
    較高之管理費，多數社區住戶負擔較少之管理費而達收支平
    衡，係以損害他人為主要目的之權利行使；關於不得對系爭
    社區住戶以外之人出售車位部分，因原告有上開土地、建物
    持分並有系爭車位專用權利，得自由使用、收益及處分，被
    告未證明出售車位給系爭社區住戶以外之人有安全上問題，
    系爭決議內容有違反民法第148條、第765條、公寓大廈管理
    條例第4條法令情形，依民法第56條第2項規定為無效。又系
    爭決議如屬無效，則被告自106年1月起向原告加收每月停車
    管理費300元部分，即屬無法律上原因受有利益，爰依民法
    第179條規定，請求被告返還自110年1月至111年9月止，原
    告每月溢繳300元、總計21月，核計6,300元停車管理費之不
    當得利等語，並聲明：(一)確認105年7月30日系爭社區區分
    所有權人105度第一次會議提案一：修改系爭社區生活公約
    ，增設擁有獎勵車位而無房屋所有權者收費標準，其表決通
    過，停車管理費由現行每月500元上調800元，如要買賣，亦
    不得對社區區分所有權人以外住戶出售之決議無效；(二)被
    告應給付原告6,300元，及自111年9月16日起至清償日止按
    週年利率5%計算之利息；(三)原告願供擔保，請准宣告假執
    行。
二、被告則以：被告已在本院三重簡易庭110年度重小字第2334
    號事件中提出證明系爭決議是經區分所有權人合法表決通過
    ，系爭決議中關於獎勵車位不得出售給系爭社區區分所有權
    人以外之人，係因之前出售給區分所有權人以外之人造成社
    區安全上問題，且開會時原告也是區分所有權人並未提出異
    議等語資為抗辯。並答辯聲明：原告之訴駁回。
三、本院之判斷：
(一)原告主張其為新北市○○區○○段0000地號土地(權利範圍231/1
    00000)及其上同段11638建號建物(權利範圍1/47，共用部分
    包含同段11641建號、權利範圍7/10000；同段11642建號、
    權利範圍44/47）之所有權人，並有前開同段11642建號建物
    內停車位編號28即系爭車位之專用權利，而上開土地、建物
    為系爭社區範圍。被告於105年7月30日召集系爭社區區分所
    有權人105度第一次會議作成前述獎勵車位上調停車管理費
    、不得對住戶以外之人出售之系爭決議等情，業據原告提出
    上開土地、建物所有權狀、系爭社區區分所有權人105年度
    第一次會議會議紀錄、被告呈報狀(調解卷第15-21、29-33
    頁)，並有上開土地、建物登記第一類謄本可參(本院卷第53
    -57頁)，且為被告所不爭執，堪信為真實。
(二)至原告主張系爭決議違反法令而無效，被告應返還自110年1
    月至111年9月止原告每月溢繳300元、總計21月，核計6,300
    元停車管理費之不當得利等語，則為被告所否認，並以前詞
    置辯。經查：
　1.關於系爭決議中獎勵車位上調停車管理費是否無效以及原告
    請求返還不當得利部分：
　⑴按法院於確定判決理由中，對訴訟標的以外當事人所主張或
    抗辯之重要爭點，本於兩造辯論之結果所為之判斷結果，除
    有顯然違背法令，或當事人提出新訴訟資料足以推翻原判斷
    之情形外，於同一當事人間，就與該重要爭點有關之他訴訟
    ，不得再為相反之主張，法院亦不得作相異之判斷，此源於
    訴訟上之誠信原則及當事人公平之訴訟法理，避免紛爭反覆
    發生，以達「一次解決紛爭」所生之一種判決效力（拘束力
    ），即所謂「爭點效」，亦當為程序法所容許（最高法院96
    年度台上字第2569號裁判意旨參照）。
　⑵查原告曾訴請被告返還自107年1月起至109年12月31日止原告
    每月溢繳300元、總計36月，核計10,800元停車管理費之不
    當得利，經本院三重簡易庭以111年度重小字第2334號判決
    原告之訴及假執行之聲請均駁回，原告提起上訴後復經本院
    以111年度小上字第4號裁定上訴駁回確定(下稱系爭前案)，
    此經本院調閱系爭前案卷宗核閱無訛。而系爭前案當事人與
    本件當事人相同；且系爭前案主要爭點即為系爭決議中上調
    停車管理費之效力為何，經經兩造為充分之舉證、攻防及為
    適當完全之辯論後，系爭前案111年度重小字第2334號判決
    已就此認定：「依被告所提出被告社區於105年7月30日所召
    開之區分所有權人105年度第一次會議紀錄之記載，該次會
    議區分所有權人出席人數已達60戶之開會要件，經討論事項
    及決議，第一案為『修改緣夢園社區生活公約，增設擁有獎
    勵車位而無房屋所有權者收費標準。決議：表決通過，停車
    管理費由現行每月500元上調800元，如要買賣，亦不得對社
    區區分所有權人以外住戶出售。』等語，有被告提出系爭所
    有權人會議紀錄在卷可佐。原告既為被告社區共用部分停車
    位之所有權人，則在上開繳納停車管理費之約定未經區分所
    有權人會議另行決議變更前，被告即應受其拘束，須按時繳
    納每月800元之停車管理費，縱原告主張調漲不公平，且未
    收到該區分所有權人會議通知等語為真，僅係決議方法之違
    法，並非決議內容之違法，此為該等決議得否撤銷之爭執，
    並非決議當然無效，且原告既未於決議後3個月內請求法院
    撤銷其決議，該決議仍屬合法有效，對原告自有拘束力存在
    ，雖系爭會議決議所採停車管理費之計算標準，固增加原告
    之負擔，惟該決議內容之適用對象係系爭社區全體區分所有
    權人，並非專為針對原告之差別待遇決定，且以有車位而無
    房屋所有權作為收取之標準，亦與按應有部分比例分擔之原
    則相符，實難謂有何違反公平之處，是被告受領10,800元停
    車管理費，係依上開區分所有權人會議取得，自非無法律上
    原因，是原告依不當得利之法律關係，請求被告返還，即屬
    無據。」，可見系爭前案法院就上開重要爭點，已本於當事
    人辯論及調查證據之結果而為判斷，經核並無顯然違背法令
    之情，且兩造於本件復未提出新訴訟資料足以推翻原判斷之
    情形，則本院及兩造均應受上開判斷之拘束，不得再為相異
    之判斷、相反之主張。從而，本件原告主張其事前並未收到
    會議開會通知也未參加，系爭決議中上調停車管理費部分違
    反法令而無效，進而請求被告返還自110年1月至111年9月止
    原告每月溢繳300元、總計21月，核計6,300元停車管理費之
    不當得利云云，應非可採。
  2.關於系爭決議中獎勵車位不得對系爭社區住戶以外之人出售
    是否無效：　
  ⑴按總會決議之內容違反法令或章程者，無效。又權利之行使
    ，不得違反公共利益，或以損害他人為主要目的。行使權利
    ，履行義務，應依誠實及信用方法。所有人，於法令限制之
    範圍內，得自由使用、收益、處分其所有物，並排除他人之
    干涉，民法第56條第2項、第148條、第765條分別定有明文
    。又按建築法第102條之1規定，建築物依規定應附建防空避
    難設備或停車空間，而區分所有建物內之法定防空避難設備
    或法定停車空間（如依建築技術規則建築設計施工編第59條
    設置之法定停車空間），均不得與主建物分離，應為區分所
    有建物全體所有權人所共有或合意由部分區分所有建物所有
    權人所共有。至關於建築物附設法定防空避難設備及法定停
    車空間以外之停車空間（如依建築技術規則建築設計施工編
    第59條之2規定增設之停車空間），即不受上開之限制(最高
    法院88年台上字第627號裁判意旨參照)。
  ⑵關於系爭決議中獎勵車位不得對住戶以外之人出售部分，被
    告雖辯稱係因之前出售給區分所有權人以外之人造成社區安
    全上的問題云云，然依前開說明，獎勵車位非如法定車位有
    不得讓售、移轉予區分所有權人以外之人之限制，系爭決議
    以多數決限縮獎勵車位出售對象僅可為系爭社區住戶，顯係
    對於少數建物共有人權利加以限制，況且被告並未提出證據
    證明獎勵車位出售給住戶以外之人有何安全上問題，安全問
    題亦非無從以門禁管控人員進出等機制處理，是該部分決議
    內容已超出必要性，難謂公允且與誠實信用原則有違。是原
    告主張系爭決議中獎勵車位不得對住戶以外之人出售部分內
    容違反法令而無效，應屬有據。
四、綜上所述，原告請求確認105年7月30日系爭社區區分所有權
    人105度第一次會議提案一：修改系爭社區生活公約，增設
    擁有獎勵車位而無房屋所有權者，如要買賣，不得對社區區
    分所有權人以外住戶出售部分之決議無效，為有理由，應予
    准許；然其請求確認系爭決議中獎勵車位上調停車管理費部
    分為無效以及返還不當得利6,300元部分，則無理由，應予
    駁回。又確認之訴並無宣告假執行之必要，而原告請求返還
    不當得利部分亦經駁回，其假執行之聲請失所附麗，應併予
    駁回。
五、本件事證已臻明確，兩造其餘攻擊、防禦方法及所用證據，
    經本院審酌後認對判決結果不生影響，爰不一一論述，附此
    敘明。
六、訴訟費用負擔之依據：民事訴訟法第79條。
中　　華　　民　　國　　111 　年　　11　　月　 　4　　日
                  民事第四庭  法　官　許品逸
以上正本係照原本作成。
如對本判決上訴，須於判決送達後20日之不變期間內，向本院提
出上訴狀。如委任律師提起上訴者，應一併繳納上訴審裁判費。
中　　華　　民　　國　　111 　年　　11　　月　 　7　　日
                              書記官  邱雅珍